【裁判字號】    99,交抗,2059
【裁判日期】    991104
【裁判案由】    違反道路交通管理處罰條例
【裁判全文】
臺灣高等法院交通事件裁定            99年度交抗字第2059號
抗  告  人
即受處分人  甲○○
上列抗告人因違反道路交通管理處罰條例案件，不服臺灣板橋地
方法院，中華民國99年9 月28日所為裁定（99年度交聲字第1931
號），提起抗告，本院裁定如下：
    主  文
抗告駁回。
    理  由
一、抗告意旨略以：抗告人之車輛裝設裕隆汽車公司之專利設備
    TOBE，該設備有車速之顯示，因路上車輛多，無法開快，絕
    未超速。警方不光明正大之執行其公權力，有違行政程序法
    第8 條規定，行政行為應以誠實信用方法為之，並應保護人
    民正當合理之信賴。又依同法第9 條規定：行政機關就該管
    行政程序，應於當事人有利及不利之情形，一律注意。因此
    ，應重新鑑定該雷達測速之準確性。倘發現超速，當正面拍
    照，豈會拍車尾，顯見該照片有偽造空間。爰請撤銷原裁定
    及原處分等語。
二、原裁定略以：原處分意旨略以：異議人即受處分人甲○○
    於民國99年4月2日上午9時許，駕駛車牌號碼3913-KC號自用
    小客貨車行經國道三號南向162.1公里處時，有「速限110公
    里，經雷達（射）測定行速為127 公里，超速17公里」之違
    規，乃依道路交通管理處罰條例第33條第1項第1款、第63條
    第1項第1 款（裁決書漏載「第1款」）規定，裁處罰鍰新臺
    幣（下同）3,000元，並記違規點數1點等語。異議意旨略
    以：車子裝設該裕隆汽車公司之專利設備TOBE，有車速之顯
    示，路上車多，並未超速。警方不光明正大之執行其公權力
    ，有違行政程序法第8 條規定，行政行為應以誠實信用方法
    為之，並應保護人民正當合理之信賴。又依同法第9 條規定
    ：行政機關就該管行政程序，應於當事人有利及不利之情形
    ，一律注意。因此，應重新鑑定該雷達測速之準確性。倘發
    現超速，當正面拍照，豈會拍車尾，顯見該照片有偽造空間
    。警方未於三百公尺前，明顯標示，本案之行政處分，違法
    而無效。內政部警政署國道公路警察局第七警察隊99年6 月
    28日公警七交字第0990770995號函，本人無法接受，既於本
    車前面向本車瞄準之牌照，竟係後面之牌照，如此照片不是
    偽造，又豈能佐證係本車之行駛速度。請撤銷原處分等語。
    經查：異議人於前開時、地，駕駛上揭自用小客貨車，經
    測定行車速度為127公里，超速17 公里之違規行為，有內政
    部警政署國道公路警察局99年4月19日公警局交字第ZGA1147
    33號舉發違反道路交通管理事件通知單1 紙及採證照片等附
    卷可稽，此部份事實，堪予認定。異議人辯稱：雷射照相
    不准，應重測乙節，按雷射槍測速照相儀器係值勤人員經由
    測速器之瞄準鏡對準目標（單一車輛），扣發射板機即可精
    確測出所瞄準目標之速度，系統將攝取車輛之影像，所拍攝
    照片均輸入電腦雷射槍測速照相軟體內，行速數據、測距、
    車輛影像、十字絲、並顯示其牌照列印輸出等情，有內政部
    警政署國道公路警察局第七警察隊99年6月28日公警七交字
    第0990770995號函附卷可參，而本件舉發採證相片中，確載
    有行速、測距、車輛影像、十字絲等數據影像資料，即該舉
    發採證相片之上方由左至右併依序載有「04/02/2010」（即
    採證日期）、「09:00:45」（即舉發採證時間）、「王錦龍
    」（即操作雷射槍測速之人員）、「大甲分隊」（即取締單
    位），相片下方由左至右，依序載有「110Kmh」（即該舉發
    路段速限）、「127Kmh行速」（即目標車速）、「112.8 公
    尺」（即測距）、「國道3號162.1公里南向」（即測速照相
    儀器設置地點）、「ux017920」（即測速儀器編號）等資訊
    ，另該舉發採證相片畫面中，遭以十字中心點鎖定之車輛亦
    僅有一輛即車尾懸掛號牌3913-KC 號之自用小客貨車；再者
    ，員警舉發本件交通違規案件時所使用之雷達測速器，係LT
    I廠牌、型號為ULTRA LYTE Compact、器號為UX017920 號，
    而上開雷達測速器於98年12月2 日由經濟部標準檢驗局檢定
    合格，檢定合格單號碼M0GB0000000，有效期限為99年12 月
    31日乙節，有內政部警政署國道公路警察局第七警察隊99年
    7月23日公警七交字第0990704735 號函所使用之雷達測速儀
    檢定合格證書在卷可憑，此部份所辯，尚有誤會。異議人
    辯稱：警方拍照不合法，係偽造乙節，按道路交通管理處罰
    條例第7條之2第3項規定：「對於前項第9款之違規行為，採
    用固定或非固定式科學儀器取得證據資料證明者，於一般道
    路須至少於一百公尺，於高速公路、快速公路須至少於三百
    公尺前，明顯標示之」。查國道3號高速公路於南向161.3公
    里處設有警告駕駛人「前有測速照相」之警告標誌1 面，此
    有內政部警政署國道公路警察局第七警察隊99年6月28 日公
    警七交字第0990770995號函所附相片在卷可憑，是以前開標
    誌距異議人本件遭舉發地點（國道3號南向162.1公里）處（
    即非固定式雷射測速儀設置地點）已相隔達800 公尺，顯逾
    上開條文規範之「300 公尺前」，該等距離應可足供駕駛人
    為依速限行駛之反應措施，是此部份所辯，亦有誤會。綜上
    ，異議人交通違規情事，事證明確，堪以認定，原處分機關
    依道路交通管理處罰條例第33條第1項第1款、第63條第1 項
    第1款等規定，裁處異議人罰鍰3,000元，並記違規點數1 點
    ，核屬有據，異議為無理由，應予駁回。
三、按汽車行駛於高速公路、快速公路或設站管制之道路，不遵
    使用限制、禁止、行車管制及管理事項之管制規則而有行車
    速度超過規定之最高速限或低於規定之最低速限行為者，處
    汽車駕駛人3,000 元以上6,000 元以下罰鍰，並記違規點數
    1 點，道路交通管理處罰條例第33條第1 項第1 款、第63條
    第1項第1款分別定有明文，原裁定以違規行為，事證明確，
    原處分依上開規定裁罰，並無不當，而駁回異議，核無不合
    。抗告意旨，質疑警方執法不當，測速儀器不良，監視照片
    偽造等，並未提新事証，以證明之，而置原審明白說理於不
    顧，猶對原事証為爭執，難認有理由，應予駁回。
四、據上論結，應依道路交通案件處理辦法第26條，刑事訴訟法
    第412條，裁定如主文。
中    華    民    國    99    年    11    月    4     日
                  刑事第十八庭審判長法  官  吳鴻章
                                    法  官  汪梅芬
                                    法  官  周政達
以上正本證明與原本無異。
不得再抗告。
                                    書記官  廖純瑜
中    華    民    國    99    年    11    月    5     日

司法院資訊處製作；財團法人民間司法改革基金會備份。
